臺灣高等法院民事裁定
109年度抗字第1579號
抗  告  人  劉昆明  
            劉昆合  
            恒宇建材有限公司

法定代理人  劉秀麗  
上列抗告人因與相對人新北市政府客家事務局間確定訴訟費用額
強制執行事件，聲明異議，對於中華民國109年8月31日臺灣新北
地方法院109年度事聲字第54號裁定，提起抗告，本院裁定如下
： 
    主  文
原裁定及原法院司法事務官一○八年度司聲字第一○六五號裁定均
廢棄。
抗告人應賠償相對人之訴訟費用額確定為新臺幣捌萬參仟柒佰零
 參元，並應自本裁定送達之翌日起至清償日止，按週年利率百
分之五計算之利息。
異議及抗告費用由抗告人負擔。 
    理  由
一、相對人聲請意旨略以：伊前對抗告人及案外人許武治、展新
    消防器材有限公司，占用伊所有新北市○○區○○段000○000○00
    0○000地號土地（下稱系爭土地）提起拆屋還地等事件（下
    稱系爭事件），其中請求抗告人劉昆明、劉昆合應將坐落上
    開167、173地號土地上，如附圖編號167⑴、173⑴、173⑵所示
    、面積707.3平方公尺建物即門牌號碼新北市○○區○○路000巷
    00○0號拆除，並將該部分土地騰空返還伊；抗告人恒宇建材
    有限公司（下稱恒宇公司）應自上開建物遷出部分，經原法
    院106年度重訴字第595號判決伊勝訴，第一審訴訟費用由抗
    告人負擔四分之一（至案外人部分非聲請範圍，不在本院審
    理範圍，不予贅述），抗告人提起上訴，經鈞院判決及最高
    法院裁定均駁回其上訴而告確定，是抗告人應負擔第一審訴
    訟費用四分之一。伊支出之第一審訴訟費用為新臺幣（下同
    ）36萬4,914元，為此檢具收據聲請原法院裁定確定訴訟費
    用額等語。
二、抗告人異議及抗告意旨略以：相對人請求系爭事件第一審訴
    訟費用係包括案外人部分，惟第一審裁判費應以伊實際占用
    系爭土地面積比例分別核算；且伊僅使用其中新北市○○區○○
    段000○000地號土地，相對人自不得將同段165、166、179地
    號土地測量費用全額計入；再者，相對人所列戶籍謄本規費
    、資料使用費等，均無法判斷其內容為何、是否與伊有關，
    不應納入訴訟費用等語。
三、按訴訟費用，由敗訴之當事人負擔，民事訴訟法第78條定有
    明文。次按法院未於訴訟費用之裁判確定其費用額者，第一
    審受訴法院於該裁判有執行力後，應依聲請並得依職權以裁
    定確定之；依此裁定所確定之訴訟費用額，應於裁定送達之
    翌日起，加給按法定利率計算之利息。民事訴訟法第91條第
    1項、第3項分別定有明文。再按訴訟費用，除裁判費外，尚
    包括民事訴訟法第77條之23至第77條之25所定，裁判外其他
    訴訟進行必要費用在內。是法院囑請鑑定之鑑定費用及其他
    因進行訴訟之必要費用，均屬訴訟費用之一部（最高法院10
    0年度台抗字第832號、101年度台抗字第324號裁定意旨參照
    ）。又確定訴訟費用額之程序，僅在審究有求償權之一造當
    事人所開列之費用項目，及其提出支付費用之計算書等證據
    ，是否屬於訴訟費用之範圍，以確定應負擔訴訟費用之他造
    當事人所應賠償其訴訟費用之數額。至訴訟費用究應由何人
    負擔？按何比例負擔？悉依命負擔訴訟費用之確定裁判主文
    定之，不容於確定訴訟費用額之程序中，更為不同之酌定（
    最高法院98年度台抗字第705號裁定意旨參照）。
四、經查：　
　㈠系爭事件經第一審判決命劉昆明、劉昆合應將坐落新北市○○
    區○○段000○000地號土地上，如該判決附圖編號167⑴、173⑴
    、173⑵所示、面積707.3平方公尺建物即門牌號碼新北市○○
    區○○路000巷00○0號（含附屬建物、地上物）拆除，並將該
    部分土地騰空返還相對人；恒宇公司應自上開建物遷出；及
    命劉昆明、劉昆合分別給付相對人相當於租金之不當得利本
    息，駁回相對人其餘請求，另諭知第一審訴訟費用由抗告人
    負擔四分之一。抗告人提起上訴，經本院108年度重上字第3
    49號判決、最高法院108年度台上字第1982號裁定駁回其上
    訴，該第一審判決業已確定（下稱系爭確定判決）等情，乃
    經本院依職權調取系爭事件卷宗核閱明確，足認第一審訴訟
    費用應由抗告人負擔四分之一。
  ㈡又依相對人提出之費用計算書、釋明費用額之證書，及系爭
    事件卷內資料，第一審訴訟費用分述如下：
　⒈第一審裁判費：
　  查相對人主張其於起訴時預納第一審裁判費34萬7,444元（
    見原法院自行收納款項收據，原法院司聲字卷第34頁），惟
    相對人請求返還系爭土地部分係聲明「占用位置及面積依地
    政事務所測量為準」等語（見原法院106年度重訴字第595號
    卷〈下稱重訴字卷〉一第11至12、22、37至42頁），嗣相對人
    依實測面積更正聲明如系爭確定判決主文第一、三項所載（
    即案外人占用部分與前述㈠抗告人占用部分，見重訴字卷二
    第107、108、125、207、208頁），並經原法院就全案核定
    訴訟標的價額為2,670萬4,272元、799萬3,625元，共計3,46
    9萬7,897元（計算式：2,670萬4,272元＋799萬3,625元＝3,46
    9萬7,897元），有卷附裁定足佐（見重訴字卷二第235、249
    頁），確定在案，即應依此計算第一審應徵收之裁判費為31
    萬7,360元。相對人預納款項超過上開金額，屬相對人得否
    依民事訴訟法第77條之26規定聲請溢繳裁判費之返還問題。
　⒉複丈費及建物測量費：
　　查原法院為確定抗告人占用系爭土地之位置、面積及範圍，
    乃囑託新北市樹林地政事務所（下稱樹林地政事務所）予以
    測量，樹林地政事務所依囑託測量並繪製土地複丈成果圖，
    其測量範圍為系爭土地及其上建物，並依此製作土地複丈成
    果圖，且相對人為此預納測量費1萬7,175元等節，有原法院
    106年12月21日函、新北市樹林地政事務所107年3月2日函及
    同年月14日函檢送之土複字第015100號土地複丈成果圖、規
    費徵收聯單等件附卷可稽（見重訴字卷二第57、85至89頁，
    司聲字卷第32頁）；未包含同段179地號土地。依上說明，
    前揭測量費自屬因訴訟所生之必要費用。
　⒊戶政規費、資料使用費：
　  查相對人依原法院106年12月5日函提出劉昆明、劉昆合戶籍
    謄本、恒宇公司最新登記事項卡等件（見重訴字卷二第29至
    41頁），並因此預納戶政規費75元、資料使用費220元，有
    其所提之106年11月22日新北○○○○○○○○電子收據（收據編號
    ：00000000000000000）、同年月20日新北市政府經濟發展
    局公司登記收納款項收據2紙（案號：0000000000、0000000
    000）等件影本為證（見原法院司聲字卷第33頁）。依上說
    明，該等戶政規費、資料使用費，均屬因訴訟所生之必要費
    用。
  ⒋據上，相對人於系爭事件預納及墊支之第一審訴訟費用總計
    應為33萬4,810元（計算式：31萬7,360元＋1萬7,175元＋75元
    ＋200元），而抗告人依系爭確定判決應負擔四分之一等節，
    均如前述，是抗告人應賠償相對人之訴訟費用額確定為8萬3
    ,703元（計算式：33萬4,810元×1/4，元以下四捨五入）。
　㈢抗告意旨雖以第一審裁判費應以系爭土地面積比例分別核算
    費用；而相對人所列戶籍謄本規費、資料使用費等，均無法
    判斷其內容為何、是否與抗告人有關，不應納入訴訟費用云
    云。按各當事人一部勝訴、一部敗訴者，其訴訟費用，由法
    院酌量情形，命兩造以比例分擔或命一造負擔，或命兩造各
    自負擔其支出之訴訟費用；共同訴訟人，按其人數，平均分
    擔訴訟費用。但共同訴訟人於訴訟之利害關係顯有差異者，
    法院得酌量其利害關係之比例，命分別負擔，民事訴訟法第
    79條、第85條第1項定有明文。查系爭確定判決業以前揭規
    定，按抗告人敗訴部分比例命抗告人負擔上開訴訟費用四分
    之一，依上㈡說明，該等事項悉依系爭確定判決命負擔訴訟
    費用之主文定之，於本件確定訴訟費用額之程序中，本院無
    從更為酌定。
五、綜上，相對人得向抗告人請求賠償之訴訟費用額為8萬3,703
    元，及自該裁定送達翌日起算之法定遲延利息，原法院司法
    事務官裁定確定抗告人應負擔之訴訟費用額為9萬1,229元及
    其利息，自有違誤，抗告人對原法院司法事務官之裁定聲明
    異議，復經原裁定駁回，即有未洽。從而，原裁定及原法院
    司法事務官裁定既有不當，均應予廢棄，改判如主文第2項
    所示。
六、據上論結，本件抗告為無理由，爰裁定如主文。
中　　華　　民　　國　　109 　年　　12　　月　31　　　日
                    民事第一庭    
                        審判長法  官 吳光釗
                              法  官 江春瑩
                              法  官 游悅晨
正本係照原本作成。
本裁定除以適用法規顯有錯誤為理由外，不得再抗告。如提起再
抗告，應於收受送達後10日內委任律師為代理人向本院提出再抗
告狀。並繳納再抗告費新臺幣１千元。
中　　華　　民　　國　　110 　年　　1 　　月　　4 　　日
    　　　　　　　　　　　　　書記官 王詩涵